臺灣板橋地方法院刑事判決　　　　　　100年度交易字第531號
公　訴　人　臺灣板橋地方法院檢察署檢察官
被　　　告　黃俊傑
上列被告因傷害等案件，經檢察官提起公訴（100 年度調偵字第
283 號），本院判決如下：
    主  文
黃俊傑犯不能安全駕駛動力交通工具罪，處罰金新臺幣陸萬元，
如易服勞役，以新臺幣壹仟元折算壹日。又犯剝奪他人行動自由
罪，處有期徒刑壹年。
    事  實
壹、黃俊傑明知服用酒類不能安全駕駛動力交通工具者，不得駕
    駛，而其於民國99年11月13日凌晨1 時許前某時，在臺北縣
    樹林市（改制為新北市樹林區○○○街居住處（地址不詳）
    飲酒後，已達不能安全駕駛動力交通工具之狀態，仍因與陳
    嘉涵間感情問題，心生不滿，於同日凌晨1 時許，駕駛車牌
    號碼620-EGQ 號重型機車，前往臺北縣樹林市○○街38號2
    樓陳嘉涵住處，適於該址前遇陳嘉涵與其母林秀梅，為將陳
    嘉涵帶往他處談判，竟基於傷害及妨害自由之故意，勒住陳
    嘉涵頸部，並抓住其頭髮將之拖行在地，林秀梅見狀上前阻
    止，亦遭黃俊傑拉扯，使其與陳嘉涵頭部對撞，致陳嘉涵受
    有頸部挫傷、左肘挫傷、右手掌擦挫傷等傷害，林秀梅則受
    有頭部外傷、兩手挫傷之傷害，再將陳嘉涵強押於機車前座
    ，黃俊傑則乘坐於後座，單手環抱陳嘉涵，將陳嘉涵載往臺
    北縣樹林市○○路第六公墓，以此非法方法，剝奪其行動自
    由。嗣經警據報前往上址公墓，當場查獲，並對黃俊傑實施
    酒精濃度測試，其呼氣酒精濃度達每公升0.65毫克。
貳、案經陳嘉涵、林秀梅訴由臺北縣政府警察局（改制為新北市
    政府警察局）樹林分局移送臺灣板橋地方法院檢察署檢察官
    偵查起訴。
    理  由
壹、按被告以外之人於審判外之言詞或書面陳述，除法律有規定
    者外，不得作為證據，刑事訴訟法第159 條第1 項定有明文
    。而被告以外之人於審判外之陳述，經當事人於審判程序同
    意作為證據，法院審酌該言詞陳述或書面陳述作成時之情況
    ，認為適當者，得為證據；當事人、代理人或辯護人於法院
    調查證據時，知有第159 條第1 項不得為證據之情形，而未
    於言詞辯論終結前聲明異議者，視為有前項之同意，則據同
    法第159 條之5 規定甚明。茲證人即告訴人陳嘉涵、林秀梅
    於司法警察調查時所為陳述，雖係被告黃俊傑以外之人於審
    判外之陳述，然被告於本院調查證據時，未於言詞辯論終結
    前聲明異議，應視為同意作為證據，復經審酌渠等言詞陳述
    作成時之情況，認為適當，均應認有證據能力。
貳、認定犯罪事實之證據及理由
一、訊據被告固坦承傷害、妨害自由之行為，惟矢口否認有何酒
    後駕車犯行，辯稱：伊係駕車前往樹林第六公墓後，始在該
    處飲酒云云。經查：
  (一)被告與告訴人陳嘉涵原為男女朋友，因感情問題，於99年11
    月13日凌晨1 時許，駕駛車牌號碼620-EGQ 號重型機車，前
    往臺北縣樹林市○○街38號2 樓告訴人陳嘉涵住處，適於該
    址前遇告訴人陳嘉涵、林秀梅，為將告訴人陳嘉涵帶往他處
    談判，即勒住其頸部、抓住其頭髮將之拖行在地，並與告訴
    人林秀梅拉扯，使其與告訴人陳嘉涵頭部對撞，致告訴人陳
    嘉涵受有頸部挫傷、左肘挫傷、右手掌擦挫傷等傷害，告訴
    人林秀梅受有頭部外傷、兩手挫傷之傷害，再將告訴人陳嘉
    涵強押於機車前座，載往臺北縣樹林市○○路第六公墓，剝
    奪其行動自由等情，業據被告於本院審理時坦承不諱，並經
    證人陳嘉涵、林秀梅於警詢及證人陳嘉涵於本院審理時具結
    證述綦詳，且有監視錄影翻拍照片8 幀、仁愛醫院診斷證明
    書2 件附卷可資佐證，俱徵被告前揭不利於己之自白與事實
    相符。被告傷害及剝奪行動自由犯行，均堪認定。
  (二)被告雖否認有何酒後駕車之行為，而以前揭情詞置辯。惟證
    人陳嘉涵於本院審理時具結證稱：「我與被告在11月13日凌
    晨時候，在被告長壽街住處，被告有喝酒，被告不知道為什
    麼很衝動，就對我動手，鄰居報警，警察就來，兩位警察覺
    得不對勁，就把我及被告帶到警局去，警察問我要不要對他
    提起告訴，我就說不告了，警察請被告先回去，把我留在警
    局作銷案的動作，之後警察用車子載我回樹林備前街38號的
    家，被告當時自己騎乘機車到我家對面等我……」、「（問
    ：在11月12日晚間到13日你弟弟與警察到公墓找你之間，你
    見過被告喝了幾次酒？）一次，就是在被告住處，就是我們
    第一次去警察局之前，是在他長壽街住處喝的，被告喝高粱
    ，我有看到被告喝一杯……從警局離開後到我家那段，一直
    到公墓，我都沒有看到被告喝酒……」等語（見本院100 年
    8 月15日審判筆錄），就被告於99年11月13日凌晨1 時許騎
    乘機車至臺北縣樹林市○○街38號之前，曾在臺北縣樹林市
    ○○街住處飲酒之經過，陳述詳盡，被告空言否認上情，所
    辯：伊係將告訴人陳嘉涵載往公墓後，始在現場飲酒云云，
    與證人陳嘉涵所述，扞格不入，不足採信。次按刑法第185
    條之3 公共危險罪之立法意旨，係因人酒後注意力、反應力
    均較常人為低，若趨車上路，對往來車輛、行人之生命、身
    體、財產安全均有危險性，乃立法禁止，以保障他人法益，
    是行為人飲用酒類致不能安全駕駛，而駕駛動力交通工具，
    即足成罪，不以其駕駛行為造成他人生命、身體死傷或財產
    損害為必要。被告酒後駕車，經施以酒精濃度測試檢定，其
    呼氣酒精濃度達每公升0.65毫克，參酌德國、美國之認定標
    準，其平衡感與判斷力障礙度升高，肇事率為一般正常人10
    倍以上，且被告為警查獲後，確有多話之情，有呼氣酒精濃
    度測試單、刑法第185 條之3 案件測試觀察紀錄各1 件在卷
    足稽，顯已達不能安全駕駛動力交通工具之狀態。從而，被
    告酒後駕車致公共危險之犯罪事實，事證明確，亦堪予認定
    。
二、核被告所為，係犯刑法第185 條之3 酒後駕車致公共危險罪
    、第277 條第1 項傷害罪、第302 條第1 項以非法方法剝奪
    他人行動自由罪。公訴人認被告騎乘機車將告訴人陳嘉涵載
    往公墓，係犯刑法第304 條第1 項強制罪。惟按刑法第302
    條之妨害自由罪，既係以私行拘禁為其非法剝奪人行動自由
    之例示，則本罪在性質上，其行為自須持續相當之時間，始
    足當之，倘若其目的在使人行無義務之事，僅有瞬間之拘束
    ，則屬同法第304 條之範圍（最高法院75年度台上字第6857
    號判決意旨參照）。被告在臺北縣樹林市○○街38號前，騎
    乘機車將告訴人陳嘉涵載往臺北縣樹林市○○路第六公墓，
    客觀上已持續相當時間，而非瞬間拘束，自已該當於刑法第
    302 條第1 項剝奪他人行動自由之構成要件，公訴人認應論
    以刑法第304 條第1 項強制罪，容有未洽。然其基本事實同
    一，是由本院變更起訴法條適用之。被告為將告訴人陳嘉涵
    帶往公墓談判，強行抓住告訴人陳嘉涵頭髮，及與前來阻止
    之告訴人林秀梅拉扯，而為傷害行為，於法律評價上僅有一
    行為，被告以一行為傷害告訴人陳嘉涵、林秀梅之身體，並
    剝奪告訴人陳嘉涵之行動自由，觸犯剝奪他人行動自由罪及
    二傷害罪，為想像競合犯，應依刑法第55條規定，從一重之
    剝奪行動自由罪論處；公訴人認被告所犯傷害罪部分，應分
    別論罪，亦有未合。至被告所犯酒後駕車致公共危險及剝奪
    行動自由二罪，犯意各別，行為互殊，應予分論併罰。爰審
    酌被告明知酒後駕駛車輛對其本人及其他用路人之生命、身
    體、財產安全，皆有高度之危險性，猶於服用酒類後呼氣酒
    精濃度達每公升0.65毫克，已處於不能安全駕駛動力交通工
    具之狀態下，執意騎乘機車，漠視自身及公眾安危，又其與
    告訴人陳嘉涵原為男女朋友關係，不思理性溝通，動輒以暴
    力相向，強行將告訴人陳嘉涵載往偏僻墓地，剝奪其行動自
    由，手段兇殘，欠缺尊重他人身體、自由法益之守法觀念，
    所肇危害非輕，應予非難，兼衡被告之素行、智識程度，其
    犯罪之動機、目的，及告訴人陳嘉涵、林秀梅所受傷勢，暨
    被告犯罪後之態度等一切情狀，量處如主文所示之刑，並諭
    知罰金易服勞役之折算標準，資為懲儆。
據上論斷，應依刑事訴訟法第299 條第1 項前段、第300 條，刑
法185 條之3 、第277 條第1 項、第302 條第1 項、第55條、第
42條第3 項，刑法施行法第1 條之1 ，判決如主文。
本案經檢察官鄭淑壬到庭執行職務。
中    華    民    國   100    年    8     月    29    日
                  交通法庭  審判長法  官  許炎灶
                                  法  官  吳佳穎
                                  法  官  廖怡貞
以上正本證明與原本無異。
如不服本判決應於收受判決後10日內向本院提出上訴書狀，並
應敘述具體理由。其未敘述上訴理由者，應於上訴期間屆滿後
20日內向本院補提理由書（均須按他造當事人之人數附繕本）
「切勿逕送上級法院」。
                                  書記官  林惠齡
中    華    民    國   100    年    9     月    2     日
附錄本案論罪科刑法條全文
中華民國刑法第185條之3
服用毒品、麻醉藥品、酒類或其他相類之物，不能安全駕駛動力
交通工具而駕駛者，處1 年以下有期徒刑、拘役或科或併科15萬
元以下罰金。
中華民國刑法第277條
（普通傷害罪）
傷害人之身體或健康者，處3 年以下有期徒刑、拘役或1000元以
下罰金。
犯前項之罪因而致人於死者，處無期徒刑或7 年以上有期徒刑；
致重傷者，處3 年以上10年以下有期徒刑。
中華民國刑法第302條
（剝奪他人行動自由罪）
私行拘禁或以其他非法方法，剝奪人之行動自由者，處5 年以下
有期徒刑、拘役或300 元以下罰金。
因而致人於死者，處無期徒刑或7 年以上有期徒刑，致重傷者，
處3 年以上10年以下有期徒刑。
第1 項之未遂犯罰之。